【裁判字號】    91,交聲,419
【裁判日期】    920310
【裁判案由】    違反道路交通管理處罰條例聲明異議
【裁判全文】
臺灣桃園地方法院刑事交通事件裁定                九十一年度交聲字第四一九號
    異  議  人  甲○○
右列受處分人因違反道路交通管理處罰條例案件，對於交通部公路總局新竹區監理所
中壢監理站於九十一年八月二日壢監裁字第裁五三－Ｄ九Ａ六一二一六五號裁決書所
為之處分，聲明異議，本院裁定如左：
        主  文
異議駁回。
        理  由
一、本件異議意旨略以：異議人（甲○○）於九十一年二月十九日：十九時二十五分
    駕駛ＧＷ－九七五八號汽車行經楊梅鎮○○路與三民路前之十字路口時，因一時
    不察將汽車紅燈右轉，適逢重點取締，申訴理由如下：１、本人常年在過外經商
    ，對於國內一些新增交通法令不甚明白，因警察告知我闖紅燈，我覺得莫名，因
    我只知紅燈不可左轉，不知紅燈不能右轉。２、本人並非拒簽，實是當時正逢農
    曆過年期間，為了討個吉利，所以央請警官寄於我，當時填單警員（呂星奇先生
    ）也認可，並未告知其他話語。３、本人對於第十一條第一項第一款之規定（拒
    絕簽收者，視為已收受），完全不知，政府立法應公告於民知，而非使平民百姓
    誤蹈陷阱，實為不該。４、由於本人常年在外經商，所以經常會延誤收件時機（
    居住所為一人獨居，並未與家人同住），並非故意逃避罰款，請查明。本人並未
    接獲任何通知罰單：」等語。
二、按汽車行駛至交岔路口，其行進、轉彎應遵守燈光號誌之指示；又汽車駕駛人，
    行經有燈光號誌管制之交岔路口闖紅燈者，處新台幣一千八百元以上三千六百元
    以下罰鍰，並記違規點數三點，道路交通安全規則第一百零二條第一項第一款、
    道路交通管理處罰條例第五十三條、第六十三條第一項第三款分別定有明文。又
    車輛面對圓形紅燈表示禁止通行，不得超越停止線或進入路口，車輛面對與圓形
    紅燈同亮之箭頭綠燈時，得依箭頭之指示行進，道路交通標誌標線號誌設置規則
    第二百零六條第五款第一目、第二目亦定有明文，是汽車駕駛人在無箭頭導向燈
    號狀況下，紅燈左轉或右轉，均屬闖紅燈。經查異議人甲○○於九十一年二月十
    九日晚上七時二十五分許駕駛車號ＧＷ－九七五八號自用小客車沿桃園縣楊梅鎮
    ○○路行至瑞溪路與三民路口時紅燈右轉，為異議人所不爭之事實，惟否認有違
    規紅燈右轉，於九十一年十月二十八日本院調查時辯稱「：我一直以為闖紅燈直
    行及紅燈左轉才違規，而且我剛回國不曉得這些新規定，警察就要我簽名，我說
    過年期間不想觸霉頭可否用寄的，警察說會寄給我，我就在警察許可下開車離開
    ：」，並稱「：我並未接到任何書面的違規罰單，我是到中壢站才拿到違規單影
    本，上面寫的聯絡地址是楊梅鎮○○○路○段八七號，上址是我父母住的地方，
    該罰單一直沒有送達到我的手上：」等語，經查本件異議人於右開時地未遵守燈
    光號誌管制，駕駛ＧＷ－九七五八號自用小客車，行至楊梅鎮○○路與三民路違
    規紅燈右轉，為桃園縣警察局楊梅分局草湳派出所警員呂星奇攔檢舉發，異議人
    拒絕簽收舉發違反道路交通管理事件通知單等情，已據證人即舉發警員呂星奇於
    九十一年十月七日本院調查時證述「：那天我在那邊執行取締交通違規勤務─紅
    燈違規左右轉，我們是在三民路上離瑞溪路約二、三十公尺處往台一線省道路旁
    ，對方的自小客車是從瑞溪路右轉三民路，當時三民路是綠燈，異議人的車不可
    以右轉，因為沒有可以右轉的指示燈，而且當時我們已經在三民路與瑞溪路口攔
    其他違規右轉的車，異議人的車開近時，就有看過我們攔違規的車輛，異議人的
    車右轉時，他的車道仍然是紅燈，我們攔下他之後當場開單舉發給他簽收他拒簽
    ，我們有跟他講說如有異議十五日內可向監理站申訴，他沒有講話車子倒車就走
    了：」等語綦詳，並桃園縣警察局九十一年二月十九日桃警局交字第Ｄ九Ａ六一
    二一六五號舉發違反道路交通管理事件通知單影本一紙附卷可按，按交通警察摰
    單舉發違反道路交通管理處罰條例所列之違規事實，本質上為公法效果之單方面
    行政行為，基於公務員為公法上行為具有公信力之原則，該行為當可被推定為真
    正，異議人與本件執勤舉發警員呂星奇平素昧平生，執勤員警當無故為誣陷之理
    ，何況若非當場填據舉發違反道路交通管理事件通知單，如何得知何人駕車？駕
    駛人之年籍資料？且異議人亦不爭執於系爭時、地右轉為警攔截檢查之事實，是
    異議人違規之事實，應堪認定；而異議人係中華民國國民，民國五十一年五月二
    十五日出生，在中華民國考領汽車駕駛執照已有十多年，又係自八十八年間起始
    出國經商等情，均據異議人於九十一年十月二十八日本院調查時陳述甚詳，是其
    所稱不知紅燈右轉係屬違規之詞，並不足採，原裁決機關援引首開規定，裁處罰
    鍰新台幣五千四百元，並記違規點數三點，核無不合，異議人仍執陳詞，指摘原
    處分不當，非有理由，應予駁回。
據上論斷，應依道路交通管理處罰條例第八十七條第二項，道路交通案件處理辦法第
十九條，裁定如主文。
中      華      民      國    九十二    年      三      月      十      日
                                  臺灣桃園地方法院交通法庭
          法  官  林  婷  立
右正本證明與原本無異。
如不服本裁定，應於裁定送達後五日內向本院提出抗告狀。
                                      書記官  陳  淑  芬
中        華        民        國     九十二    年    三   月    十七    日


司法院資訊處製作；財團法人民間司法改革基金會備份。
